臺灣高等法院高雄分院民事判決　九十一年度上易字第二四四號
　　　上　訴　人　丙○○
　　　法定代理人　林玲玉
　　　訴訟代理人　甲○○
　　　　　　　　　乙○○
右當事人間請求清償犯罪被害補償金事件，上訴人對於中華民國九十一年九月二十五
日台灣高雄地方法院九十一年度訴字第一九五八號第一審判決提起上訴，本院判決如
左：
      主      文
上訴駁回。
第二審訴訟費用由上訴人負擔。
      事實及理由
一、民國九十一年七月十月修正犯罪被害人保護法第十二條第二項，國家於支付犯罪
    被害補償金後，求償權行使之主體，由檢察官改為支付補償金之地方法院或其分
    院檢察署。是本件被上訴人於原審雖以台灣台南地方法院檢察官名義提起訴訟，
    惟依前揭法律規定，被上訴人於本院請求更正當事人為台灣台南地方法院檢察署
    ，核無不合，應予准許。
二、被上訴人主張：上訴人於八十七年十月二十日十四時許，在台南市○○路○段一
    九九巷巷口持水果刀殺死訴外人林于峻，而林于峻之父母即訴外人林修五、林李
    玉英因林于峻受傷所支出之醫療費、死亡所支出之殯葬費及無法履行之法定扶養
    義務，業經台灣台南地方法院檢察署犯罪被害人補償審議委員會（下稱審議委員
    會）決定補償新台幣（下同）五十二萬五千零八十八元，並於九十年三月十九日
    經林李玉英受領完畢，爰依犯罪被害人保護法第十二條第一項、第二項之規定，
    求為命上訴人給付五十二萬五千零八十八元及自支付命令聲請狀繕本送達翌日起
    算之法定遲延利息之判決（原審判命上訴人如數給付，上訴人不服提起上訴）。
    於本院聲明：上訴駁回。
三、上訴人則以：殺死林于峻之水果刀，並非上訴人攜至案發現場，而係林于峻所有
    ，案發當時，因林于峻自其腰際拔出水果刀欲刺殺上訴人，上訴人始與林于峻爭
    奪該刀之控制權，爭奪中，因上訴人佔上風而刺入林于峻之胸腔，上訴人並非預
    謀攜刀殺人，刑事判決業經最高法院發回更審，是於該刑事案件確定前，本件即
    有裁定停止訴訟之必要；又被上訴人已另案向伊求償喪葬費用、法定扶養費用及
    醫療費用，伊將受有雙重之不利益等語，資為抗辯。於本院聲明：(一)原判決廢棄
    。(二)被上訴人在第一審之訴駁回。
四、按訴訟中有犯罪嫌疑牽涉其裁判者，法院得在刑事訴訟程序終結前，以裁定停止
    訴訟程序，民事訴訟法第一百八十三條定有明文。惟該條所謂訴訟中有犯罪嫌疑
    牽涉其裁判，係指在民事訴訟繫屬中，當事人或第三人涉有犯罪嫌疑，足以影響
    民事訴訟之裁判，非俟刑事訴訟解決，民事法院即無從或難於判斷者而言，例如
    當事人或第三人於民事訴訟繫屬中涉有偽造文書、證人偽證、鑑定人為不實之鑑
    定等罪嫌，始足當之，是上訴人辯稱本件刑事部分尚未確定，請求裁定停止訴訟
    等語，洵屬無據，不應准許，先予敘明。
五、被上訴人主張其所屬審議委員會因上訴人持刀殺死林于峻之犯罪行為，而依犯罪
    被害人保護法之規定，給付林于峻之父母即林修五、林李玉英共五十二萬五千零
    八十八元，並經林李玉英於九十年三月十九日受領完畢等情，有被上訴人所屬審
    議委員會八十八年度補審字第四○號決定書、收入（支出）憑證黏存單及收據為
    證（原審卷第三二頁至第三七頁），且為上訴人所不爭執，是被上訴人此部分之
    主張堪信為真實。至被上訴人主張上訴人係基於殺人之故意，而殺死林于峻乙節
    ，則為上訴人所否認，並以前揭情詞置辯，經查：
  (一)上訴人因其女即訴外人許淑華與林于峻有感情及金錢糾葛，於八十七年十月二十
    日下午，由其子即訴外人許炳隆駕車搭載自高雄北上至台南市○○路○段一九九
    巷巷口付款，到達時上訴人先行下車，許炳隆則前往附近停車，上訴人下車見到
    林于峻，即並行至同路段一九七號騎樓，上訴人請求林于峻收受十五萬元後書立
    切結書聲明放過許淑華及其全家遭拒，又思及許淑華所提曾遭林于峻毆打、拘禁
    ，及林于峻曾恐嚇若遭關出來要對其全家不利等語，乃怒從心起突萌殺意，以水
    果刀朝林于峻胸腹部刺殺乙刀，造成林于峻胸骨柄左側沿第八、九肋骨近切合橫
    長四公分銳器穿刺傷，造成第八、第九肋骨斷裂性骨折進入胸腔，致心肺臟器及
    血管破裂出血多量合併血胸，惟其時林于峻仍有餘力抵抗扭打，致林于峻之頭頸
    部之鼻中隔甲骨間及左眼梢下顴部、右胸側沿第十一、二懸肋間、及右掌背部，
    再遭上訴人以上開利刃依序造成切割傷；另許炳隆停好車輛後，前往上訴人與林
    于峻二人會面處所，見二人扭打旋返回車上取出置於車內之小球棒一枝，持該球
    棒往林于峻頭部敲擊，致林于峻受有左側頂骨部直徑二公分鈍擊挫裂傷合併血腫
    之傷害，上訴人並再掐扼林于峻之左頸部以防其起身報復，造成其頸部皮下不規
    則出血，嗣林于峻經送醫不治死亡之事實，業經本院核閱台灣高等法院台南分院
    八十九年上訴字第六一三號刑事歷審卷宗屬實。
  (二)又上訴人以水果刀刺殺林于峻胸腹部，致林于峻胸骨柄左側沿第八、第九肋骨近
    切合近端橫長四公分銳器穿刺傷，造成第八、第九肋骨斷裂性骨折進入胸腔，致
    臟器及血管破裂出血多量合併血胸，此有台灣台南地方法院檢察署相驗屍體證明
    書、驗斷書附於該署八十七年度相字第一四四六號相驗卷內可稽，足見上訴人用
    力之猛。又以利器刺人胸腹，將造成臟器大量失血，容易發生死亡之結果，衡情
    為一般人所得預見。是上訴人係因一時怒起，持水果刀刺殺林于峻之胸腹部，其
    為故意殺林于峻，應堪認定。至作案用之水果刀係上訴人攜往案發現場，或係林
    于峻所有，核與上訴人是否涉及殺人犯行無涉，並不影響本件判決之結果，自無
    詳論之必要，附此敘明。
六、按國家於支付犯罪被害補償金後，於補償金額範圍內，對犯罪行為人或依法應負
    償責任之人有求償權，犯罪被害人保護法第十二條第一項定有明文。又該項請求
    權係緣於犯罪被害人補償金受領人之損害賠償請求權，核其法律性質係屬「債權
    之法定移轉」，即被害人或其遺屬自國家獲得補償後，其對第三人之損害賠償請
    求權即依法移轉予國家，且被害人或其遺屬對加害人之損害賠償請求權，應於國
    家向被害人或其家屬為補償之同時，不待被害人或其遺屬另為債權讓與之意思表
    示，即法定轉移予國家。本件被上訴人依犯罪被害人保護法第十二條第一項之規
    定，向上訴人行使求償權，既屬債權之法定移轉，則林于峻之家屬對上訴人之損
    害賠償請求權，於該債權移轉之範圍內因而喪失。是上訴人辯稱被上訴人已另案
    向伊求償喪葬費用、法定扶養費用及醫療費用，伊將受有雙重之不利益等語，洵
    屬無據。
七、本件被上訴人依犯罪被害人保護法第十二條第一項、第二項之規定，請求上訴人
    給付五十二萬五千零八十八元，及自支付命令聲請狀繕本送達翌日即九十一年五
    月七日起至清償日止，按週年利率百分之五計算之法定遲延利息，核屬有據，應
    予准許。原審判命上訴人如數給付，於法並無不合。上訴意旨指摘原判決不當，
    求予廢棄改判，為無理由，應駁回其上訴。
八、據上論結，本件上訴為無理由，依民事訴訟法第四百四十九條第一項、第七十八
    條，判決如主文。
中　　　華　　　民　　　國　　九十一　　年　　十二　　月　　十九　　日
                                      臺灣高等法院高雄分院民事第二庭
~B1審判長法官　簡色嬌
~B2法　　　官　林紀元
~B3法　　　官　陳真真
右為正本係照原本作成。
本件不得上訴。
中　　　華　　　民　　　國　　九十一　　年　　十二　　 月　 十九　　 日
~B法院書記官　高惠珠
